---
title: "Machine Learning para detección de Fraude"
author: "Carlos Ortega - cof@qualityexcellence"
date: "Agosto - 2018"
output: 
  html_document:
    theme: spacelab
    highlight: tango
    fig_width: 7
    fig_height: 6
    fig_caption: true
    code_folding: show
    number_sections: true
    toc: true
    toc_float:
      collapsed: true
      smooth_scroll: false
---

```{r, warning=FALSE, message=FALSE, fig.align='center', echo=FALSE}
knitr::opts_chunk$set(warning=FALSE, message=FALSE, fig.align='center',
                      echo=TRUE)
```

# Carga de librerías

Antes de comenzar, se comprueba que la librerías a emplear a lo largo de los 
ejercicios estén instalada y, en caso contrario, proceder a instalarlas con el
siguiente código:

```{r}
comprobar <- function(pkg){
    new.pkg <- pkg[!(pkg %in% installed.packages()[, "Package"])]
    if (length(new.pkg)) 
        install.packages(new.pkg, dependencies = TRUE)
    sapply(pkg, require, character.only = TRUE)
}
paquetes<-c("gtools", "ggplot2", "tidyverse", "readxl","psych", "car",
            "cowplot","nortest", "ggpubr")

comprobar(paquetes)
```

# Pregunta 1

## Apartado a

Una vez se han hecho las comprobaciones iniciales de librerías de R, se comienza
con los ejercicios propiamente dichos. Lo primero que se ha de realizar es la 
carga de los datos del Excel en un dataframe para poder realizar cálculos con
ellos.

En un script interactivo, para facilitar la elección del archivo por parte del
usuario se utilizaría el siguiente código:

```{r}
#datos<-read.csv(choose.files())
```

Como el output es un archivo HTML no interactivo, fijo el directorio en el que 
guardo los datos y ya procedo a leerlos:

```{r}
# Primero se fija el directorio
setwd("C:/Users/Diego/Desktop/MASTER BIG DATA/Modulo_6_Estadistica/2.Tareas")

# Cargar los datos de excel e incluirlos en un dataframe mediante el uso de pipe
# con dplyr
datos<- read_excel("Libro1.xlsx") %>%
            as.data.frame()

# Se modifican los headers para evitar problemas por tildes y espacios
colnames(datos) <- c("Epoca_historica","Anchura_del_craneo")

datos
```

A continuación, para obtener los distintos datos solicitados, se dividirán los
datos en 2 grupos diferentes en base a la época histórica:

```{r}
predi_temprano <- filter(datos, Epoca_historica==1)
predi_tardio <- filter(datos, Epoca_historica==2)
```

También se crean algunas funciones que se usarán para obtener algunas medidas:

```{r}
# FUnción para obtener la moda
Mode <- function(x) {
  ux <- unique(x)
  ux[which.max(tabulate(match(x, ux)))]
}

# FUnción para obtener el coeficiente de variación de Pearson
coef_var <- function(x, na.rm = TRUE) {
  sd(x, na.rm=na.rm) / mean(x, na.rm=na.rm)
}
```


Y se obtienen las medidas para cada uno de los grupos.

### Predinástico temprano

Medidas de posición central

```{r}
# Se obtienen en un dataframe el número de observaciones, la media, mediana y
# moda
predi_temprano %>%
  summarise(
          Epoca = "Predinástico Temprano",
          Observaciones = n(),
          Media = mean(Anchura_del_craneo, na.rm = TRUE),
          Mediana = median(Anchura_del_craneo, na.rm = TRUE),
          Moda =Mode(Anchura_del_craneo),
          )
```

Medidas de posición no centrales

```{r}
# Se obtienen sólo las divisiones para 5 tramos por no hacer información
# redundante
quantile(predi_temprano$Anchura_del_craneo)
```

Medidas de dispersión

```{r}
# Se obtienen en un dataframe el mínimo y máximo para el rango, la varianza, la 
# desviación típica y el coeficiente de variación de Pearson
predi_temprano %>%
  summarise(
          Epoca = "Predinástico Temprano",
          Min = min(Anchura_del_craneo),
          Max = max(Anchura_del_craneo),
          Varianza = var(Anchura_del_craneo, na.rm = TRUE),
          Des_Tipica = sd(Anchura_del_craneo, na.rm = TRUE),
          CV_Pearson = coef_var(Anchura_del_craneo),
          )
```

Medidas de forma

```{r}
# Se obtienen en un dataframe el el coeficiente de asimetría y la curtosis
predi_temprano %>%
  summarise(
          Epoca = "Predinástico Temprano",
          Asimetria = skew(Anchura_del_craneo, na.rm = TRUE),
          Curtosis = kurtosi(Anchura_del_craneo, na.rm = TRUE),
          )
```

Diagrama de caja y bigotes

```{r}
# Se dibuja un boxplot para la anchura del cráneo
boxplot(predi_temprano$Anchura_del_craneo,
        ylab="Anchura del craneo",
        main="Diagrama de caja anchura del cráneo predinástico temprano")
```

--------------------------------------------------------------------------------

### Predinástico tardío

Medidas de posición central

```{r}
# Se obtienen en un dataframe el número de observaciones, la media, mediana y
# moda
predi_tardio %>%
  summarise(
          Epoca = "Predinástico Tardío",
          Observaciones = n(),
          Media = mean(Anchura_del_craneo, na.rm = TRUE),
          Mediana = median(Anchura_del_craneo, na.rm = TRUE),
          Moda =Mode(Anchura_del_craneo),
          )
```

Medidas de posición no centrales

```{r}
# Se obtienen sólo las divisiones para 5 tramos por no hacer información
# redundante
quantile(predi_tardio$Anchura_del_craneo)
```

Medidas de dispersión

```{r}
# Se obtienen en un dataframe el mínimo y máximo para el rango, la varianza, la 
# desviación típica y el coeficiente de variación de Pearson
predi_tardio %>%
  summarise(
          Epoca = "Predinástico Tardío",
          Min = min(Anchura_del_craneo),
          Max = max(Anchura_del_craneo),
          Varianza = var(Anchura_del_craneo, na.rm = TRUE),
          Des_Tipica = sd(Anchura_del_craneo, na.rm = TRUE),
          CV_Pearson = coef_var(Anchura_del_craneo),
          )
```

Medidas de forma

```{r}
# Se obtienen en un dataframe el el coeficiente de asimetría y la curtosis
predi_tardio %>%
  summarise(
          Epoca = "Predinástico Tardío",
          Asimetria = skew(Anchura_del_craneo, na.rm = TRUE),
          Curtosis = kurtosi(Anchura_del_craneo, na.rm = TRUE),
          )

```

Diagrama de caja y bigotes

```{r}
# Se dibuja un boxplot para la anchura del cráneo
boxplot(predi_tardio$Anchura_del_craneo,
        ylab="Predinástico Tardío",
        main="Diagrama de caja anchura del cráneo predinástico tardío")
```

--------------------------------------------------------------------------------

Una vez obtenidos los datos, se pueden hacer algunas apreciaciones sobre los 
mismos. En primer lugar, ambos grupos poseen el mismo número de operaciones, 
esto es, 30, por lo que ambas muestras son igual de poco fiables. En los cráneos
del predinástico temprano (PTem) la media queda algo por debajo de la mediana,
algo contrario a los cráneos del predinástico tardío (PTar) los cuales poseen 
una medialevemente por encima que la mediana, lo que puede llevar a pensar que 
en los primeros la distribución sería algo asimétrica negativa y en los segundos
asimétrica positiva. Por otro lado, la moda es 2 cm superior en los cráneos del
Ptar que si bien requiere de otras hipótesis, puede llevar a pensar que una 
anchura de cráneo mayor era más habitual en el segundo período.

Pasando a las medidas de rango y dispersión, el mínimo y máximo en el cráneos 
del Ptem es 1cm inferior a lo encontrado en los cráneos del Ptar, algo que se
traslada al resto de cuartiles, dando la sensación de que en el segundo período 
la distribución está desplazada hacia una mayor anchura. Por el lado de la
varianza y la desviación típica, vemos que son de las medidas que más diferencia
presentan entre períodos, siendo el Ptar el que presenta una mayor variabilidad. 
Aún así, el coeficiente de variación queda muy cercano a 0 en ambos casos lo
cual implica que la media es un valor robusto y muy explicativo al no variar en
exceso los datos respecto a ella.

Haciendo referencia a las medidas de forma, nos damos cuenta de que la asimetría muestra algo diferente a lo deducido por la media y la mediana: ambos grupos
poseen distribuciones con curtosis mayor a 0 (asimetría positiva leve), pero el
valor de PTem es más alto que el de Ptar, con lo que la asimetría positiva es 
más marcada a pesar de que la media sea algo inferior a la mediana. Esto es 
posible según un artículo de Paul T. von Hippel titulado
[Mean, Median, and Skew: Correcting a Textbook Rule](https://www.tandfonline.com/doi/full/10.1080/10691898.2005.11910556)
pero interesante a la par.
Respecto a la curtosis, en el Ptem es positiva, indicio de una distribución 
leptocúrtica (alta concentración de valores en torno a la media) y en el Ptar
es negativa, indicio de una distribución leptocúrtica, con menor concentración 
de valores, tal como esperaríamos de una mayor varianza y dispersión explicadas
en el apartado anterior.


## Apartado b

En este aprtado se comprobará la normalidad de ambos subgrupos de la muestra. 
No se pide en el enunciado, puede ser representativo el hacer un histograma
junto con la densidad de la distribución pese a que al haber tan poca muestra no
sean del todo fiables

```{r}
plot_temp<-ggplot(predi_temprano,aes(x=Anchura_del_craneo))+
    geom_histogram(aes(y=..density..),colour="black",fill="white", bins = 5)+
    geom_density(alpha=.3,fill="light blue")+
    ggtitle("Predinástico Temprano")

plot_tard<-ggplot(predi_tardio,aes(x=Anchura_del_craneo))+
    geom_histogram(aes(y=..density..),colour="black",fill="white", bins = 5)+
    geom_density(alpha=.3,fill="light blue")+
    ggtitle("Predinástico Tardío")

plot_grid(plot_temp, plot_tard, labels = "AUTO")
```

Los resultado demuestran claramente distribuciones no normales, con varias
"montañas" y asimetría en las distribuciones de densidad, pero se deberá
confirmar con algún contraste de hipótesis. El test de Kolmogorov-Smirnov no
debería aplciarse aquí porque hay un número muy pequeño de datos, no se
conocen la media y varianza poblacional y hay varios elementos de la
distribución repetidos. Tampoco sería ideal usar el test de Lilliefors pues el
tamaño de la muestra es inferior a los 50 individuos recomendables de manera que
se empleará para contrastar el test de Saphiro-Wilk:

```{r}
# Test de Shapiro-Wilk para Ptemp
shapiro.test(predi_temprano$Anchura_del_craneo)
```

Como el p-valor es muy cercano a 0 e inferior a un alpha de 0.05, se puede
rechazar la hipótesis nula de normalidad para una confianza del 5% e incluso el
1%. La anchura de los cráneos del predinástico temprano no sigue una
distribución normal

```{r}
# Test de Shapiro-Wilk para PTar
shapiro.test(predi_tardio$Anchura_del_craneo)
```

Como el p-valor es muy cercano a 0 e inferior a un alpha de 0.05, se puede
rechazar la hipótesis nula de normalidad para una confianza del 5% e incluso el
1%. La anchura de los cráneos del predinástico tardío tampoco sigue una
distribución normal


# Pregunta 2

## Apartados a y b

En este apartado se está ante un caso de obtención del intervalo de confianza
para la diferencia de medias en poblaciones no normales y con varianzas
desconocidas. El enunciado por su parte, nos indica que asumamos independencia
de muestras. Faltaría por comprobar si ambas muestras poseen igualdad de
varianzas algo que se puede ver con el test de Levene:

```{r}
leveneTest(predi_temprano$Anchura_del_craneo,predi_tardio$Anchura_del_craneo)
```

Este test arroja un p-valor muy elevado de 0.77, más que suficiente para no 
poder rechazar la hipótesis nula de igualdad de varianzas.

Con estas características hay un problema, pues los intervalos y la forma
de calcularlos implican que las distribuciones sean normales, cuando
realmente no lo son. Aún así, a efectos del ejercicio se procederá a su cálculo
y a discutir las implicaciones:

Intervalo al 0.9:
```{r}
t.test(predi_temprano$Anchura_del_craneo, predi_tardio$Anchura_del_craneo,
       conf.level = 0.9, var.equal = TRUE)
```

IC90% = (-1.32,-0.53)

Intervalo al 0.95:
```{r}
t.test(predi_temprano$Anchura_del_craneo, predi_tardio$Anchura_del_craneo,
       conf.level = 0.95, var.equal = TRUE)
```

IC95% = (-1.4,-0.45)

Intervalo al 0.99:
```{r}
t.test(predi_temprano$Anchura_del_craneo, predi_tardio$Anchura_del_craneo,
       conf.level = 0.99, var.equal = TRUE)
```

IC99% = (-1.54,-0.3)

Los intervalos de confianza obtenidos para cada uno de los niveles de confianza
no contienen al 0 entre sus valores de lo que se deduce que las medias no son
iguales para los distintos períodos. La pregunta que se quiere responder es en 
qué epoca los cráneos poseían más anchura para lo que basta con comprobar el
signo del límite inferior y superior de los intervalos. Este es negativo, 
por lo que sabiendo que se ha colocado como primera muestra a los cráneos del 
PTem y que se está restando la media de los cráneos de PTar, lleva a deducir que
los cráneos del Ptar eran, efectivamente, más alargados.

Al no ser normales las distribuciones, no es fiable este resultado, como tampoco
lo será el t-test, pues recordemos que los requisitos para poder aplicarlo son
que las muestras sean independientes, que tengan igualdad de varianza y que sean
normales, siendo este último el que no se cumple. Trayendo de nuevo el resultado
del intervalo para el 95%:

```{r}
t.test(predi_temprano$Anchura_del_craneo, predi_tardio$Anchura_del_craneo,
       conf.level = 0.95, var.equal = TRUE)
```

El p-valor es muy cercano a 0, por lo que al igual que lo deducido previamente,
hay evidencias para rechazar la hipótesis nula de igualdad de medias.

## Conclusiones

Tras llevar a cabo todo el análisis, parece poder determinarse que los cráneos 
del período predinástico tardío eran más alargados que los del predinástico 
temprano. Esto viene respaldado mayoritariamente por los datos estadíticos 
descriptivos calculados en la primera parte del trabajo y por los intervalos
de confianza obtenidos en el segundo apartado. Sin embargo, estos resultados
no pueden tomarse como completamente válidos porque a pesar de que los datos
cumplen casi todos los requisitos para emplear test de contraste, violan la
condición más importante que es que la distribución sea normal.





