---
title: "Prueba de Evaluación R"
author: "Diego Maquedano Pedrero"
date: "Noviembre 2021"
output:
  html_document: default
  pdf_document: default
---

```{r, warning=FALSE, message=FALSE, fig.align='center', echo=FALSE}
knitr::opts_chunk$set(warning=FALSE, message=FALSE, fig.align='center',
                      echo=TRUE)
```

# Pregunta 1

Este problema se puede resolver mediante el uso de una permutación, pues los
números de la lotería para este ejemplo serán todas las posibles permutaciones
de 4 elementos que se pueden formar con un vector formado por los números del 
0 al 9.

Antes de comenzar, se comprueba que la librería a cargar esté instalada y, en
caso contrario, proceder a instalarla con el siguiente código:

```{r}
comprobar <- function(pkg){
    new.pkg <- pkg[!(pkg %in% installed.packages()[, "Package"])]
    if (length(new.pkg)) 
        install.packages(new.pkg, dependencies = TRUE)
    sapply(pkg, require, character.only = TRUE)
}
paquetes<-c("gtools")

comprobar(paquetes)
```

### Apartado a)

En este caso se emplea la librería gtools que provee algunas funciones útiles en combinatoria, aunque también se podría usar combinat.

```{r}
# Cargar la librería
library(gtools)

# Definir vector con los dígitos del 0 al 9
vec <- c(0:9) 

# ALmacenar en una variable todas las permutaciones posibles (se genera como una
# matriz y lo fuerzo a dataframe por comodidad en posteriores usos)
res<- as.data.frame(permutations(n= 10, r = 4, v = vec, repeats.allowed = TRUE))

# Como en cada columna viene un dígito, combino todas generando una nueva
# columna que las combina para dar lugar al número como tal

res$numero<-paste(res$V1,res$V2,res$V3,res$V4)

# Mostrar como resultado únicamente esta columna en forma de dataframe
res_final<-as.data.frame(res$numero)

# Colocar un nombre de columna más explicativo
colnames(res_final)<-c("Nums_Boletos")

# Mostrar los primeros 20 resultados del dataframe
head(res_final,20)

# O mostrarlos de manera más compacta sin el dataframe
res$numero
```

### Apartado b)

Para este apartado se empleará el dataframe res del apartado anterior eliminando
la columna de numero creada porque no es necesaria aquí.A continuación, se 
sumarán los valores de cada una de las columnas para pasar a obtener la moda de
dicha columna (valor más repetido)

```{r}
# Borrar columna numero de res
res$numero<-NULL

# Crear la columna con la suma de las otras columnas
res$suma<-res$V1+res$V2+res$V3+res$V4

# Como no hay una función de moda definida se puede definir la siguiente
Mode <- function(x) {
  ux <- unique(x)
  ux[which.max(tabulate(match(x, ux)))]
}

# Se aplica la función a la columna del dataframe
print(paste("La suma que más se repite es: ",Mode(res$suma)))
```



# Pregunta 2

### Apartado a)

Para importar los archivos en este problema, si se estuviera trabajando en un
script ejecutable, se podría usar la función choose.files la cual permite elegir
el archivo por parte del usuario sin tener un path predeterminado:

```{r}
#datos<-read.csv(choose.files())
```

Como no es el caso, se usará el directorio en el que tengo guardados los
archivos y la función read.csv para los csv así como read.table para el txt:

```{r}
# Colocar el directorio donde están guardados los archivos para sólo poner el
# nombre al leerlos
setwd("C:/Users/Diego/Desktop/MASTER BIG DATA/Modulo_4_R/2.Tareas/TareaEvaluacion/Datos/Cod_19")

# Ir almacenando en sus respectivas variables el contenido de los archivos
provincias<-read.csv("datos_provincias.csv", sep=",", header=TRUE,
                     encoding = "UTF-8")

cod_prov<- read.table("CodProv.txt",sep =",", header = TRUE,
                      encoding = "UTF-8")

cod_CCAA<-read.csv("CodCCAA.csv", sep="\t", header=TRUE,
                     encoding = "UTF-8")
```

Una vez se tienen los datos en dataframes se debe hacer un merge de las 
provincias con cod_provincias para lo cual se hará una pequeña transformación en 
este último añadiendo una columna con el código de la provincia sin el prefijo

```{r}
# generar nueva columna sin el prefijo
cod_prov$provincia_iso<-gsub("ES-","",as.character(cod_prov$Código))
head(cod_prov)

# Hacer un merge del provincias por la columna provincia_iso con cod_prov
provincias<-merge(provincias,cod_prov,by="provincia_iso")

# Eliminar columnas innecesarias
provincias[ ,c('Nombre.de.la.subdivisión.en.la.ISO1', 'Código')] <- list(NULL)
head(provincias)
```

Una vez se tiene el dataframe, lo exportamos para tener el archivo
datos_provincias con la nueva columna

```{r}
write.csv(provincias, "datos_provincias2.csv")
```

### Apartado b)

Mi DNI es 50649501M por lo que haciendo la transformación que se pide,
la comunidad que me corresponde se obtendría como:

```{r}
my_codigo<-50649501%%17
cod_CCAA[cod_CCAA$X==my_codigo,]
```

Sabiendo esto se filtrarán en el dataframe de provincias aquellas líneas cuyo
código sea el de Cataluña

```{r}
# Obtener el substring
my_cod_prov<-gsub("ES-","",as.character(cod_CCAA[cod_CCAA$X==my_codigo,][1]))

# Filtrar por aquellas filas que lo contengan en provincias
my_data<-provincias[provincias$Comunidad.autónoma==my_cod_prov,]

# Comprobar que, efectivamente es así y no se han incluido otras comunidades
unique(my_data$Comunidad.autónoma)
```

### Apartado c)

Echando un vistazo al dataset resultante, se comprueba que los datos están 
desagregados por provincias dentro de la comunidad autónoma, es decir, para una 
misma fecha, se dispone de los datos de varias provincias. Por ello, para tratar
con el global de toda la comunidad de hará una agrupación por fecha de la
num_casos:

```{r}
# Realizo la agregación en base a la columna de fecha sumando los casos
agregado<-as.data.frame(aggregate(my_data$num_casos~my_data$fecha,my_data,sum))

# Cambiar los nombres de las columnas
colnames(agregado)<-c("Fecha","Casos_Nuevos")

#Convertir a formato fecha la columna correspondiente
agregado$Fecha<-as.Date(agregado$Fecha)
```

Por último, se realiza el gráfico que podría ser tanto de líneas (evolución
temporal) como de barras. Se elegirá este último porque se muestran mejor las
cantidades en este tipo de gráficos. Además se importará la librería ggplot2 
para crear visualizaciones más refinadas y con fases de creación mejor definidas

```{r}
# Cargamos la librería ggplot2 y creamos el gráfico de barras
library(ggplot2)
ggplot(data=agregado,aes(x=Fecha,y=Casos_Nuevos))+
  geom_bar(stat = "identity")+
  ggtitle("Evolución de casos COVID-19") 

# También se puede incluir el gráfico de líneas para comparar
ggplot(data=agregado,aes(x=Fecha,y=Casos_Nuevos))+
  geom_line()
```

### Apartado d)

Para poder hacer las múltiples líneas, se deberán agregar todas las columnas al
igual que se ha hecho en el apartado anterior, exceptuendo aquellas de tipo
character

```{r}
# Crear una lista que será el input de la función aggregate con las columnas
# que se van a agregar
cols_agregar<-list(my_data$num_casos,
                   my_data$num_casos_prueba_pcr,
                   my_data$num_casos_prueba_test_ac,
                   my_data$num_casos_prueba_otras,
                   my_data$num_casos_prueba_desconocida)

# Hacer el agregado por fecha
agregado_multiple<-as.data.frame(aggregate(cols_agregar, by=list(my_data$fecha),
                                           sum))

#Cambiar el nombre de las columnas para que sean más explicativos
colnames(agregado_multiple)<-c("Fecha","num_casos","num_casos_prueba_pcr",
                               "num_casos_prueba_test_ac",
                               "num_casos_prueba_otras",
                               "num_casos_prueba_desconocida")
# Poner la fecha como fecha
agregado_multiple$Fecha<-as.Date(agregado_multiple$Fecha)
```

Se crea el gráfico con una línea para cada columna con ggplot añadiendo nombres
a los ejes y colocando la leyenda

```{r}
ggplot(data=agregado_multiple, aes(x=Fecha)) + 
  geom_line(aes(y = num_casos,colour="num_casos")) +
  geom_line(aes(y = num_casos_prueba_pcr,colour="num_casos_prueba_pcr"))+
  geom_line(aes(y = num_casos_prueba_test_ac,
                colour="num_casos_prueba_test_ac")) + 
  
  geom_line(aes(y = num_casos_prueba_otras,colour="num_casos_prueba_otras"))+
  geom_line(aes(y = num_casos_prueba_desconocida,
                colour="num_casos_prueba_desconocida"))+
  
  labs(x="Fecha", y="Número",colour="Leyenda")+
  theme(legend.position = c(0.8,0.85),legend.background=element_blank())
```


# Pregunta 3

### Apartado a)

Para realizar el primero de los gráficos se puede volver a usar la librería
ggplot2 empleando las variables hp y mpg como ejes y carb como color en un
gráfico de puntos

```{r}
ggplot(mtcars, aes(x=mpg, y=hp, color=carb))+
  geom_point()
```

### Apartado b)

En este segundo punto se podría emplear la librería dplyr, pero con la función
base order se obtiene el mismo resultado ordenando de mayor a menor hp

```{r}
mtcars[order(mtcars$hp, decreasing=TRUE),]
```

### Apartado c)

Para este apartado se añadirá una columna nueva al dataframe que mostrará el
ratio solicitado para después ordenar por su observación máxima.

```{r}
# Se crea la columna con el ratio calculado
mtcars$mpg_sobre_wt<-mtcars$mpg/mtcars$wt

# Se selecciona la observación cuyo ratio sea el máximo de esa columna
mtcars[mtcars$mpg_sobre_wt==max(mtcars$mpg_sobre_wt),]
```


# Pregunta 4

Antes de ir a los apartados, se carga la matriz en una nueva variable

```{r}
datos<-structure(c(1, 2, 3, 4, 5, 6, 7, 8, 9, 10, 11, 12, 13, 14, 15, 
16, 1, 1, 1, 1, 1, 1, 1, 1, 1, 1, 1, 1, 1, 1, 1, 1, 1, 1, 1, 
1, 1, 1, 1, 1, 1, 1, 1, 1, 2, 1, 1, 1, 1, 1, 1, 1, 1, 1, 1, 1, 
1, 1, 1, 1, 1, 1, 1, 1, 1, 1, 1, 1, 1, 1, 3, 1, 1, 1, 1, 1, 3, 
2, 1, 1, 1, 1, 1, 1, 2, 1, 4, 1, 1, 1, 1, 1, 2, 2, 1, 1, 1, 1, 
2, 3, 3, 1, 2, 1, 1, 1, 1, 1, 3, 4, 1, 1, 1, 2, 3, 4, 3, 1, 2, 
1, 1, 4, 1, 1, 4, 4, 1, 1), .Dim = c(16L, 8L))
```

### Apartado a)

Para este apartado se extraerá la última columna de la matriz, se convertirá en
vector y se calcularán sus frecuencias relativas
```{r}
# Almacenar en un vector la última columna de la matriz como vector con 
# transposición
s7<-as.vector(t(datos)[8,])

# Calcular las frecuencias relativas como el número de sucesos de cada tipología
# entre el total de observaciones
f_relativa<-tabulate(s7)/length(s7)

# Calcular el complementario de dicha frecuencia relativa
f_relativa_comp<-1-f_relativa

# Combinar intercalando los resultados de ambos vectores
vector_f_relativas<-c(rbind(f_relativa, f_relativa_comp))
```

### Apartado b)

En este caso, se ha de generar una función personalizada que se pueda pasar como
argumento de apply y aplicarse a todas las columnas de la matriz

```{r} 
# Definir la función siguiendo los pasos del apartado anterior, pero sin incluir
# la parte de extracción del vector y su posterior transposición
get_f_relativas <- function(vector) {
  
  f_relativa<-tabulate(vector, nbins = 8)/length(vector)
  f_relativa_comp<-1-f_relativa
  vector_f_relativas<-c(rbind(f_relativa, f_relativa_comp))
  
  return(vector_f_relativas)
}

# Almacenar en una variable el resultado de apply convirtiéndolo en matriz
matriz_frecuencias<-as.matrix(apply(datos[,-1], 2, get_f_relativas))

# Mostrar el resultado
matriz_frecuencias
```

Este resultado muestra una matriz  de 16x8 estando en las columnas las semanas
y siendo las filas los distintos pares de frecuencias relativas junto con sus 
opuestos (tal como se pide en el enunciado). Como sólo hay 4 niveles de ardor, 
habrá como máximo 4 parejas y por tanto 8 líneas con datos válidos, desde la
línea 9 a la 16 es prescindible y sólo se muestran porque son el número de
individuos de la muestra.

De esta manera, procedemos a dejar la matriz de frecuencias como una matriz 8x8:

```{r}
matriz_frecuencias<-matriz_frecuencias[c(1:8),]

# Mostrar el nuevo resultado
matriz_frecuencias
```

Comentando ya los resultados, se pued ever que en la semana 1, como la sensación
de ardor es en todo 1, sólo está el par 1-0, en la segunda semana ya hay más
variedad con algún 2, por lo que surgen 4 valores diferentes y así va
progresando hasta la última semana. Esto se ve mejor con los gráficos.


### Apartado c)

Se procede a generar el gráfico solicitado

```{r}
barplot(matriz_frecuencias,col = c("black","white"),
        xlab = "Semanas",
        ylab = "Nivel de ardor")
```

En el eje Y se muestran los distintos niveles de ardor que hay (hasta 4) y en 
el eje X se encuentran las semanas. En la primera semana, todas las frecuencias 
están concentradas en el 1 y en la última se ve como la frecuencia (la parte
negra) queda más distribuida a lo largo de todos los niveles de ardor posibles.
Podemos concluir que con el tiempo el hidrogel va causando sensación de ardor 
a cada vez más personas.

### Apartado d)

Se incluyen en el gráfico los nuevos cambios

```{r}
barplot(matriz_frecuencias,
        col = c("red","white"), 
        xlab = "Semanas",
        ylab = "Nivel de ardor")
axis(3, col="black", col.ticks="black", col.axis="blue", cex.axis=1)
```



